【裁判字號】    98,台上,6105
【裁判日期】    981022
【裁判案由】    偽證等罪
【裁判全文】
最高法院刑事判決            九十八年度台上字第六一０五號
上  訴  人  甲○○
選任辯護人  莊勝榮律師
上  訴  人  乙○○
選任辯護人  王惠光律師
上列上訴人等因偽證等罪案件，不服台灣高等法院中華民國九十
六年五月三十一日第二審更審判決（九十六年度上更(一)字第一二
六號，起訴案號：台灣板橋地方法院檢察署九十一年度偵續字第
九五號），提起上訴，本院判決如下：
    主  文
原判決撤銷，發回台灣高等法院。
    理  由
本件原判決認定上訴人甲○○、乙○○分別有其事實欄所載犯行
，因而撤銷第一審對於上訴人等均科刑之判決，改判依行為時牽
連犯關係，從一重論甲○○共同犯以非法方法剝奪他人行動自由
罪，量處有期徒刑六月；又犯教唆偽證罪，量處有期徒刑六月；
並定其應執行之刑有期徒刑十月，併予宣告緩刑四年。另論乙○
○以偽證罪，量處有期徒刑六月，緩刑三年；固非無見。
惟查：(一)、高等法院審判案件，以法官三人合議行之。又審判期
日之訴訟程序，專以審判筆錄為證，法院組織法第三條第二項及
刑事訴訟法第四十七條分別定有明文。再未經參與審理之法官參
與判決者，其判決當然違背法令，亦為刑事訴訟法第三百七十九
條第十三款所明定。原審於民國九十六年五月十六日審判期日所
踐行之訴訟程序，依審判筆錄記載，係由審判長法官林堭儀、法
官莊謙崇、法官郭豫珍參與審理（見原審卷第七十二頁）；惟依
原審判決書之記載，其參與判決之法官則為審判長法官林堭儀、
法官陳玉雲、法官郭豫珍，其中法官陳玉雲未經參與審理而參與
判決，依上規定，其判決當然違背法令。(二)、依原判決事實欄壹
之二記載：甲○○得知被害人陸冠銓（向警方報案時）指稱甲○
○所使用之車輛係白色三菱牌自用小客車。其為製造不在場證明
，即前往其友人乙○○之兄黃俊隆所經營「崇晟汽車有限公司」
（下稱崇晟公司），委由不知情之黃俊隆填寫「估價單」，並出
示予警方作為其不在場證明等情（見原判決第二頁第十八至二十
二行）。其理由並說明：「估價單一張：證人黃俊隆坦承應被告
甲○○的要求而出具，實際上並無修車之事實」云云（見原判決
第四頁第十九至二十行）。而觀之卷附該估價單內容除記載甲○
○所有牌照號碼Ｓ７－２５９２三菱牌自用小客車於九十年六月
二十七日送崇晟公司修理，其修理項目共有九項，費用總計新台
幣（下同）一萬七千零五十元，並加蓋「付ＰＡＩＤ訖」之長方
形戳章（見九十年度偵字第一五二九五號卷第十六頁）。倘若無
訛，則甲○○利用不知情之黃俊隆將不實之汽車修理項目及付訖
費用事項登載於其業務上所作成之估價單上，並持以行使，則其
此部分所為是否另觸犯業務登載不實罪（間接正犯）及行使業務
登載不實文書罪？即有一併釐清之必要。究竟甲○○有無於九十
年六月二十七日將上述車輛送請黃俊隆修理估價？該估價單上所
記載之內容是否屬實？甲○○有無付款一萬七千零五十元予崇晟
公司？若否，何以該估價單上加蓋「付ＰＡＩＤ訖」之長方形戳
章？又甲○○此部分若成立犯罪，與其所犯之教唆偽證罪有無裁
判上一罪關係？是否為本件起訴效力所及？應否一併加以審判？
原判決對此未一併加以釐清及說明，亦有調查未盡及理由不備之
違法。上訴意旨雖未指摘及此，然以上均係本院得依職權調查之
事項，應認仍有撤銷原判決發回更審之原因。
據上論結，應依刑事訴訟法第三百九十七條、第四百零一條，判
決如主文。
中    華    民    國  九十八  年    十    月  二十二  日
                      最高法院刑事第八庭
                          審判長法官  洪  文  章
                                法官  王  居  財
                                法官  郭  毓  洲
                                法官  黃  梅  月
                                法官  邱  同  印
      本件正本證明與原本無異
                                      書  記  官
中    華    民    國  九十八  年    十    月  二十六  日
                                                      Ｒ


司法院資訊處製作；財團法人民間司法改革基金會備份。
